臺灣高等法院臺中分院刑事判決　　　　　　　　九十二年度金上訴字第二一九九號
　　上　訴　人
　　即　被　告　丁○○
右上訴人因違反洗錢防制法案件，不服臺灣南投地方法院九十二年度訴字第四一○號
中華民國九十二年十月二十四日第一審判決（起訴案號：臺灣南投地方法院檢察署九
十二年度偵字第二五○六號），提起上訴，本院判決如左：
      主  文
原判決撤銷。
丁○○幫助連續意圖為自己不法之所有，以詐術使人將本人之物交付，處有期徒刑
月，如易科罰金，以佰元折算壹日。
      事  實
一、丁○○預見販售本人所有之金融機構存摺帳戶予他人使用，他人將可能利用其所
    提供之帳戶遂行詐欺取財之非法犯行，惟因失業缺錢使用，竟仍不違背其本意，
    基於幫助他人實施詐欺取財之不確定故意，於民國九十年五、六月間，在南投縣
    某處，將其所有南投三和郵局（局號為0000000號）存簿儲金帳戶（帳號
    為0000000號）之帳戶及提款卡、密碼，以新台幣（下同）二千元之代價
    出賣予姓名年籍不詳綽號「阿義」之成年男子，容任綽號「阿義」者使用上開帳
    戶作為行騙時供被害人匯款之用。綽號「阿義」者於取得上開帳戶之提款卡及密
    碼後，即基於意圖為自己不法所有之概括犯意，連續在電腦網路上，偽稱出賣寶
    物，而要求丙○○、乙○○等人將價款匯至上開帳戶，丙○○、乙○○等人不知
    有詐而均陷於錯誤，丙○○於九十二年四月三十日十三時二十二分許，轉帳八千
    五百元，乙○○則於九十二年六月四日十一時三十六分許，轉帳七千五百元，均
    轉至丁○○提供之前開帳戶內，再由綽號「阿義」者以提款卡提領方式，領得上
    開款項，而幫助綽號「阿義」者以此方式連續詐得金錢。嗣因丙○○、乙○○未
    收到寶物，始知悉受騙而報警，經警方循線於九十二年六月十六日上午，在南投
    三和郵局查獲丁○○。
二、案經南投縣政府警察局南投分局報請臺灣南投地方法院檢察署檢察官偵查起訴。
      理  由
一、訊據上訴人即被告丁○○對於右揭時、地將其所有之前開郵局帳戶提款卡及密碼
    出賣予「阿義」使用之事實坦承不諱，然否認有幫助詐欺取財之犯行，辯稱：伊
    並不知帳戶會被拿去詐騙他人云云。惟查：被告將上開帳戶之提款卡（含密碼）
    交付予綽號「阿義」者，由綽號「阿義」者在電腦網路上表示販賣寶物，致使被
    害人丙○○、乙○○等人陷於錯誤，依指示轉帳至被告之前開帳戶，然均未收到
    寶物等情，業據被害人丙○○、乙○○於警詢時指訴明確，其等匯款金額及日期
    ，與被告丁○○上開帳戶之交易明細互核相符，亦有自動櫃員交易明細表二紙及
    被告之前開帳戶交易明細表在卷可參。足見被告交付予綽號「阿義」者使用之上
    開帳戶及提款卡（含密碼），確遭綽號「阿義」者以出賣寶物名目，作為詐騙被
    害人使用。次按：刑法上之故意，依第十三條第一項、第二項之規定，分為直接
    故意（或確定故意）與間接故意（或不確定故意）二種。前者指行為人對於構成
    犯罪之事實，明知並有使之發生（實現）該事實之決意，進而實施該犯罪決意之
    行為；後者指行為人對於構成犯罪之事實，預見其有發生（實現）之可能，因該
    犯罪事實之發生（實現）不違背其本意，乃予容認，任其發生（實現）之情形而
    言。查：金融帳戶為個人理財工具，申請開設金融帳戶並無任何特殊之限制，一
    般民眾皆能自由申請開戶，並得同時在不同金融機構申請多數存款帳戶使用，乃
    眾所週知之事實。依一般人之社會生活經驗，倘係合法收入，本可自行向金融行
    庫申請帳戶使用，而無向他人購買帳戶之必要，若陌生人不以自己名義申請開戶
    ，反向他人收購金融機構帳戶，衡情應能預見收購帳戶之人，係欲以該帳戶從事
    詐欺或其他不法之行為，此為一般正常之成年人所得判斷之事。被告係成年人，
    且已服完兵役，尚難謂全無社會經驗，且依其於本院所供，其在販賣上開帳戶及
    提款卡（含密碼）之前並不認識綽號「阿義」者，當時伊有問綽號「阿義」者，
    為何不自己去申請帳戶使用，綽號「阿義」者不說，且告訴伊若未叫伊將帳戶停
    掉而任意停掉，會有事情，當時伊也覺得奇怪，但因當時沒有工作缺錢，所以將
    該帳戶及提款卡（含密碼）賣給綽號「阿義」者。足見被告對於綽號「阿義」者
    將以該帳戶作為行騙時供被害人匯款之用一情，應有預見。然被告竟因缺錢花用
    ，仍將上開帳戶及提款卡（含密碼）賣給綽號「阿義」者使用，容任詐欺行為之
    發生，其有幫助他人詐欺之不確定故意至臻明確，所辯顯係事後卸責之詞，不足
    採信。本件事證明確，被告犯行堪以認定，自應依法論科。
二、按：連續幫助與幫助連續為不同之犯罪態樣，如基於概括犯意，多次幫助他人犯
    罪，為連續幫助，該幫助者有多次犯罪行為；如以一幫助行為，幫助他人連續犯
    罪，則為幫助連續，就幫助犯而言，僅有一次犯罪行為（最高法院八十七年度台
    上字第三八六五裁判意旨參照）。本件詐欺取財之正犯即被幫助之綽號「阿義」
    者，先後向被害人丙○○、乙○○詐騙財物，其時間緊接，手法相同，顯係基於
    概括之犯意，應為連續犯，所為係犯刑法第五十六條、第三百三十九條第一項之
    連續詐欺取財罪；惟依前所述，本件被告僅有一次出賣上開帳戶及提款卡（含密
    碼）之行為，是其僅有一次之幫助行為，所為應成立上開罪名之幫助犯，即幫助
    連續詐欺取財罪。公訴人雖認被告所為係犯洗錢防制法第九條第一項之幫助洗錢
    罪嫌。然查，本件被告應僅知不詳姓名者購買前述帳戶，係作為詐欺之用，已如
    前述；雖被告出售之上開帳戶，自九十二年一月二十四日起，至同年六月四日止
    ，除本件被害人所匯之兩筆款項外，尚有九筆不同匯款人所匯之款項匯入，並旋
    即遭人以提款卡跨行領出等情，有前開郵政存簿儲金簿交易明細及中華郵政股份
    有限公司南投郵局九十二年九月十六日營字第○九二○二○一○八四號函檢送之
    客戶歷史交易清單各一份在卷可憑，惟本件除有前述兩名被害人指述外，卷內並
    未有其他被害人向警方報案或告訴之筆錄等資料可據，自難僅憑上開匯款資料據
    以認定該九筆款項確係綽號「阿義」者向其他之被害人詐欺所得之金額，而得綜
    合認定綽號「阿義」者有常業詐欺取財之犯行，則被告自無洗錢防制法第九條第
    一項之適用。退步言之，縱認綽號「阿義」者有常業詐欺之犯意與行為。惟按：
    幫助犯之成立，主觀上行為人須有幫助故意，客觀上須有幫助行為；而幫助犯係
    從屬於正犯而成立，並無獨立性，故幫助犯須對正犯之犯罪事實，具有共同認識
    而加以助力，始能成立，其所應負責任，亦以與正犯有同一認識之事實為限，若
    正犯所犯之事實，超過其共同認識之範圍時，則幫助者事前既不知情，自不負責
    ；從犯對正犯行為所認識之內容，如與正犯所發生之事實不一致時，應僅就其所
    認識之範圍負責；刑法上之幫助犯，係對於犯罪與正犯有共同之認識，而以幫助
    之意思，對於正犯資以助力者而言；若於正犯之犯罪無共同之認識，則非幫助犯
    。本件被告應僅知綽號「阿義」者購買前述帳戶，係作為詐欺之用，已如前述，
    並無證據足證被告對於其出售之帳戶係被作為掩飾、隱匿常業詐欺犯罪所得一節
  確有認識，亦難繩被告以洗錢防制法第九條第一項之幫助洗錢罪。是公訴人所認
    尚有未洽，起訴法條應予變更。被告幫助他人犯罪，係從犯，爰依刑法第三十條
    第二項規定減輕其刑。原審認被告犯罪事證明確，予以論罪科刑，固非無見，惟
    原判決認被告所為成立修正前洗錢防制法第九條第一項之罪之幫助犯，尚有未合
    ；被告上訴意旨猶執陳詞，否認犯罪，指摘原判決不當，固無理由，惟原判決既
    有上述可議之處，即屬無可維持，應由本院將原判決撤銷改判。爰審酌被告正值
    青壯，竟為圖私利而提供帳戶予他人使用助長犯罪，增加被害人尋求救濟之困難
    ，並使犯罪之追查趨於複雜，其犯罪手段、所生之危害暨犯罪後未能全然坦認犯
    行之態度等一切情狀，量處如主文第二項所示之刑，並諭知易科罰金之折算標準
    ，以示懲儆。
據上論結，應依刑事訴訟法第三百六十九條第一項前段、第三百六十四條、第二百九
十九條第一項前段、第三百條，刑法第三十條第一項前段、第二項、第三百三十九條
第一項、第五十六條、第四十一條第一項前段，罰金罰鍰提高標準條例第一條前段、
第二條，判決如主文。
本案經檢察官甲○○到庭執行職務。
中      華      民      國      九十三    年    一    月    二十九    日
                                    臺灣高等法院臺中分院刑事第四庭
                                          審判長法  官  洪  耀  宗
                                                法  官  劉  登  俊
                                                法  官  江  德  千
右正本證明與原本無異。
檢察官得上訴。被告不得上訴。
如不服本判決應於收受送達後十日內向本院提出上訴書狀，其未敘述上訴之理由者並
得於提起上訴後十日內向本院補提理由書（均須按他造當事人之人數附繕本）。
                                                書記官  吳  麗  琴
中      華      民      國      九十三   年       一      月    三十    日
【附錄論罪科刑法條】
刑法第三百三十九條第一項：
意圖為自己或第三人不法之所有，以詐術使人將本人或第三人之物交付者，處五年以
下有期徒刑、拘役或科或併科一千元以下罰金。
                                                                        Ｉ
